臺灣臺南地方法院刑事判決　　　　　　100年度簡上字第271號
上　訴　人
即　被　告　黃懷民
上列被告因重利案件，不服本院民國100年9月8日100年度簡字第
 1933號第一審簡易判決（聲請簡易判決處刑案號：100年度偵字
第8335、9265、10294號），提起上訴，被告就被訴事實為有罪
之陳述，本院管轄之第二審合議庭以簡式審判程序判決如下：
    主  文
上訴駁回。
    事實及理由
一、本件上訴人即被告黃懷民所犯係死刑、無期徒刑、最輕本刑
    為3年以上有期徒刑以外之罪，其於本院審理程序就被訴事
    實為有罪之陳述，經審判長告知簡式審判程序之旨，並聽取
    其與公訴人之意見後，經本院合議庭裁定進行簡式審判程序
    ，合先敘明。
二、本案經本院審理結果，認第一審簡易判決之認事、用法及量
    刑均無不當，應予維持，並引用第一審簡易判決書記載之事
    實、證據及理由（如附件）。
三、被告於本院坦承犯行，上訴意旨略以：本案借款人或曾繳納
    利息、或從未繳息，相同點是後來均未繳息，亦未償還本金
    ，被告出借本案6筆款項，只有損失，並未獲利，且6筆借款
    之本金合計8萬元，所收利息不多，原審量刑過重；又借款
    人葉宸杰、盧治廷、陳御杰業與被告達成和解，願原諒被告
    ，原審不及審酌；另被告並無前科，現為嘉南大學夜間部學
    生，並尋得工作，經此偵審教訓，當於學業、工作上更加努
    力，請准撤銷原判決，從輕量刑等語。
四、經查：
（一）按量刑之輕重，係事實審法院得依職權自由裁量之事項，
      茍已斟酌刑法第57條各款所列情狀而未逾越法定刑度，則
      不得遽指為違法；又在同一犯罪事實與情節，如別無其他
      加重或減輕之原因，下級法院量定之刑，亦無過重或失輕
      之不當情形，則上級法院對於下級法院之職權行使，原則
      上應予尊重（最高法院72年台上字第6696號判例、85年度
      台上字第2446號裁判要旨參照）。
（二）原審以事證明確，認被告如起訴書附表所示先後6次放款
      行為，均係犯刑法第344條之重利罪，其中附表編號1、3
      之重利犯行，係與同案被告陳正宏成立共同正犯，編號2
      、4之重利犯行，則分別與同案被告楊董詳、黃宥維成立
      共同正犯（同案被告陳正宏、楊董詳、黃宥維均經原審判
      決確定），且6次重利犯行，犯意各別，應分論併罰，並
      審酌被告正值青壯，不思循正途謀取財富，反利用借款人
      處於經濟弱勢，需款孔急之際，預定苛刻條件，藉以取得
      重利，殊為不該，本案6次重利犯行，均以被告為首，同
      案被告陳正宏、楊董詳、黃宥維係分別受被告指示參與重
      利之介紹、放款、收取利息，參與犯罪之次數、程度不同
      ，及被告犯後坦承犯行之態度，兼衡犯罪之動機、目的、
      手段及智識程度等一切情狀，就被告各次重利犯行，分別
      量處有期徒刑2月，定應執行有期徒刑6月，諭知如易科罰
      金，以新臺幣1千元折算1日，核其認事用法均無違誤，量
      刑亦屬妥適。
（三）被告上訴意旨所指借款人嗣後均未繳息及償還本金，與事
      實未盡相符，蓋起訴書附表編號1之借款人業已按時繳息
      並清償本金完畢，其餘借款人之繳息情形，則如起訴書附
      表編號2至6所載，被告貸放重利之本金多寡、獲利情形等
      犯罪情節，業經原審量刑時予以審酌，被告以此指摘原審
      量刑過重，並無理由。至被告事後與借款人葉宸杰、盧治
      廷、陳御杰達成和解，固有被告提出之和解書3份可稽，
      惟如前述，原審業已詳為斟酌被告係重利犯罪之首，參與
      程度較重，次數較多，及犯後坦承犯行之態度、動機、目
      的、手段及智識程度等一切情狀，就6次重利犯行，各量
      處有期徒刑之最低刑度2月，復依刑法第51條第5款規定，
      於各刑合併刑期即有期徒刑12月以下，定應執行有期徒刑
      6月，並無過重情事，縱被告事後與部分借款人達成和解
      ，亦不足影響各該重利犯罪之宣告刑（各罪宣告刑已屬有
      期徒刑最低刑度），於此情形下，原審定應執行刑之裁量
      權行使，既無逾越或濫用情事，本院自當予以尊重，從而
      ，被告以原審量刑過重提起上訴，為無理由，應予駁回。
據上論斷，應依刑事訴訟法第455條之1第1項、第3項、第273條
之1第1項、第373條、第368條，判決如主文。
本案經檢察官詹尚晃到庭執行職務。
中    華    民    國   100    年    12    月    30    日
                  刑事第十三庭  審判長法  官  莊玉熙
                                      法  官  魏玉英
                                      法  官  周宛瑩
以上正本證明與原本無異。
本件不得上訴。
                                      書記官  黃傳鈞
中    華    民    國   100    年    12    月    30    日
附錄論罪法條：
中華民國刑法第344條
（重利罪）
乘他人急迫、輕率或無經驗貸以金錢或其他物品，而取得與原本
顯不相當之重利者，處1年以下有期徒刑、拘役或科或併科1千元
以下罰金。